【裁判字號】    98,訴,1586
【裁判日期】    981124
【裁判案由】    贈與稅
【裁判全文】
臺北高等行政法院判決
                                      98年度訴字第1586號
                                    98年11月10日辯論終結
原      告  甲○○
被      告  財政部臺灣省北區國稅局
代  表  人  乙○○（局長）住同上
訴訟代理人  戊○○
            丙○○
上列當事人間贈與稅事件，原告不服財政部中華民國98年6月15
日臺財訴字第09800219440號訴願決定（案號：第00000000號）
，提起行政訴訟，本院判決如下：
    主  文
原告之訴駁回。
訴訟費用由原告負擔。
    事實及理由
一、事實概要：
    原告於民國（下同）95年6月30日自國泰世華銀行永和分行
    （以下簡稱國泰銀行）帳戶轉帳新臺幣（下同）2,000,000
    元至其孫己○○國泰銀行帳戶，經被告查獲，初查以原告前
    開財產移轉之行為，涉有遺產及贈與稅法第4條第2項規定贈
    與之情事，加計前次贈與1,100,000元，核定贈與總額3,100
    ,000元，應納稅額109,000元，並按核定應納稅額加處1倍之
    罰鍰109,000元。原告不服，申請復查。案經被告審查結果
    認為：（一）本稅：1.按「凡經常居住中華民國境內之中華
    民國國民，就其在中華民國境內或境外之財產為贈與者，應
    依本法規定，課徵贈與稅。」「本法稱財產，指動產、不動
    產及其他一切有財產價值之權利。本法稱贈與，指財產所有
    人以自己之財產無償給予他人，經他人允受而生效力之行為
    。」為遺產及贈與稅法第3條第1項及第4條第1項、第2項所
    明定。次按「當事人主張事實須負舉證責任。倘其所提出之
    證據不足為主張事實之證明，自不能認其主張之事實為真實
    。」「動產所有權之歸屬，原以占有為要件，此項存款既係
    被繼承人之名義存入，其物權為存款人所有，在未提領以前
    ，不能指為他人所有，否則權利義務之主體無從確定，物權
    陷於紊亂。被繼承人以其自己名義開立存戶，將款存入銀行
    、郵局及公司，其存款自屬被繼承人所有。」最高行政法院
    （89年7 月1 日改制前為行政法院）36年判字第16號及62年
    判字第127 號著有判例。又「納稅義務人以現金轉存其親屬
    名下，如經查明確屬無償贈與，應依遺產及贈與稅法第4 條
    規定核課贈與稅。」為財政部84年6 月20日臺財稅第841630
    947 號函所明釋。2.原告於95年6 月30日自其國泰銀行帳戶
    轉帳2,000,000 元存入其孫己○○國泰銀行帳戶，經被告中
    和稽徵所查獲，核定本次贈與總額2,000,000 元。原告主張
    系爭款項係借予其孫己○○之款項，有借據及存摺可稽，且
    其孫已於96年3 月27日轉帳償還借款，有銀行存摺資料可稽
    ，懇請稽徵機關體察實情，撤銷處分云云。3.原告於95年6
    月30日將系爭款項轉帳存入其孫己○○國泰銀行帳戶，為其
    所不爭，同日己○○動用該款項申購富蘭克林黃金基金，有
    其辦理基金申購、贖回、轉換等交易明細資料影本可稽，其
    就系爭款項即享有法律上及經濟上之處分權得以占有支配，
    己○○已有允受並運用之事實，贈與行為成立。原告雖提示
    存摺及其孫己○○出具因購買基金需用週轉金而向申請人借
    款之說明書，惟僅係資金運用情形之說明，並不足以證明系
    爭款項非屬贈與，依首揭判例，自不能認其主張之事實為真
    實。又被告於95年12月8 日即進行調查，調查基準日為95年
    12月8 日，原告主張其孫己○○已於96年3 月27日返還借款
    2,000,000 元，係在被告調查基準日之後所為，難謂具有證
    據力。綜上，依首揭規定，原核定本次贈與總額2,000,000
    元並無不合，應予維持。（二）罰鍰：1.按「除第20條所規
    定之贈與外，贈與人在1 年內贈與他人之財產總值超過贈與
    稅免稅額時，應於超過免稅額之贈與行為發生後30日內，向
    主管稽徵機關依本法規定辦理贈與稅申報。」「納稅義務人
    違反……第24條之規定，未依限辦理……贈與稅申報者，按
    核定應納稅額加處1 倍至2 倍之罰鍰。」為行為時遺產及贈
    與稅法第24條第1 項及第44條前段所明定。2.原告於95年6
    月30日自其國泰銀行帳戶轉帳2,000,000 元存入其孫銀行帳
    戶，核屬贈與行為，未依規定辦理贈與稅申報，違章事證明
    確已如前述，依前揭規定，被告按核定應納稅額109,000 元
    處1 倍罰鍰109,000 元並無違誤，應予維持。遂作成98年2
    月27日北區國稅法二字第0980010191號復查決定（下稱原處
    分），駁回其復查之申請。原告仍表不服，提起訴願，遭決
    定駁回，遂提起本件行政訴訟。
二、本件原告主張：
（一）原告為不服訴願會之處分，依法提出行政訴訟。本件處分
      單位函指調查發現于95年12月8 日乙節，誤解原告係當時
      有情報而立即辦理還款以逃避稅法為由而處分，特此再陳
      明事實，懇請諸位行政長官明察，體恤民情，賜予撤銷原
      處分。
    1.原告為4 年出生不識字的孤獨老太婆，以往每有贈與均依
      法申報有案可核查，尚無犯法行為案件。
    2.在95年間近鄰好友老伴勸導，在銀行如有存款應發揮運用
      以利老年生活，該由年輕人代購基金為目前最好的機會亦
      為儲蓄良機，故於95年6月30日委任孫男己○○代為購買
      黃金基金（當時託借予200萬元），下單後約半年即贖回
      得到紅利，但老人家初次嘗到好處，心有貪念，故再付託
      孫男再次下單購買，但數月後紅利不如前期，想贖回經理
      財人員告知只有半數，使老人家血壓高漲，不省人事，使
      其舊症常復發，孫男為恐老人家一再煩心，將私有存款轉
      入其帳戶，以期使老人安慰，特於96年3月27日以贖回全
      數基金而安撫老人心理，以上各節絕對事實亦絕對無欺詐
      諸位長官。
（二）綜上所述，原告聲明求為判決：
    1.訴願決定及原處分（復查決定）均撤銷。
    2.訴訟費用由被告負擔。
三、被告則以：
（一）本稅部分：
    1.按「凡經常居住中華民國境內之中華民國國民，就其在中
      華民國境內或境外之財產為贈與者，應依本法規定，課徵
      贈與稅。」「本法稱財產，指動產、不動產及其他一切有
      財產價值之權利。本法稱贈與，指財產所有人以自己之財
      產無償給予他人，經他人允受而生效力之行為。」為遺產
      及贈與稅法第3條第1項及第4條第1項、第2項所明定。次
      按「當事人主張事實須負舉證責任。倘其所提出之證據不
      足為主張事實之證明，自不能認其主張之事實為真實。」
      「動產所有權之歸屬，原以占有為要件，此項存款既係被
      繼承人之名義存入，其物權為存款人所有，在未提領以前
      ，不能指為他人所有，否則權利義務之主體無從確定，物
      權陷於紊亂。被繼承人以其自己名義開立存戶，將款存入
      銀行、郵局及公司，其存款自屬被繼承人所有。」最高行
      政法院36年判字第16號及62年判字第127 號著有判例。又
      「納稅義務人以現金轉存其親屬名下，如經查明確屬無償
      贈與，應依遺產及贈與稅法第4 條規定核課贈與稅。」為
      財政部84年6月20日臺財稅第841630947號函所明釋。
    2.本件原告於95年6月30日將系爭款項轉帳存入其孫己○○
      國泰銀行帳戶，為其所不爭，同日己○○動用該款項申購
      富蘭克林黃金基金，有其辦理基金申購、贖回、轉換等交
      易明細資料影本可稽，其就系爭款項即享有法律上及經濟
      上之處分權得以占有支配，己○○已有允受並運用之事實
      ，贈與行為成立。原告復查時雖提示存摺及其孫己○○出
      具因購買基金需用週轉金而向原告借款之說明書，惟僅係
      資金運用情形之說明，並不足以證明系爭款項非屬贈與，
      依首揭判例，自不能認其主張之事實為真實。又被告於95
      年12月8日即進行調查，調查基準日為95年12月8日，原告
      主張其孫己○○已於96年3月27日返還借款2,000,000元，
      係在被告調查基準日之後所為，難謂具有證據力。綜上，
      被告依首揭規定，原核定本次贈與總額2,000,000元並無
      不合。
    3.至原告於行政訴訟中，改訴稱系爭款項係委任其孫己○○
      代為購買黃金基金，因初期獲利而繼續委請其操作，事後
      因價值狂跌，其孫為免原告煩心，而將私有存款轉入其帳
      戶，並於96年3月27日贖回全數基金，以安撫原告心理云
      云，查原告起訴主張系爭款項係委任款項與其復查主張系
      爭款項係己○○之借款，兩者顯有不符，次查原告並未提
      示系爭款項為委任款項之相關具體資料供核，依首揭判例
      ，自不能認其主張之事實為真實，其主張核不足採。
（二）罰鍰部分：
    1.按「納稅義務人違反本法或稅法之規定，適用裁處時之法
      律。但裁處前之法律有利於納稅義務人者，適用最有利於
      納稅義務人之法律。」為稅捐稽徵法第48條之3所明定。
      次按「除第20條所規定之贈與外，贈與人在1年內贈與他
      人之財產總值超過贈與稅免稅額時，應於超過免稅額之贈
      與行為發生後30日內，向主管稽徵機關依本法規定辦理贈
      與稅申報。」「納稅義務人違反……第24條之規定，未依
      限辦理……贈與稅申報者，按核定應納稅額加處2倍以下
      之罰鍰。」為遺產及贈與稅法第24條第1項及98年1 月21
      日修訂公布同法第44條所規定。又「85年7月30日修正公
      布之稅捐稽徵法第48條之3，對於公布生效時尚未裁罰確
      定之案件均有其適用……上開法條所稱之『裁處』，依修
      正理由說明，包括訴願、再訴願及行政訴訟之決定或判決
      。準此，稅捐稽徵法第48條之3修正公布生效時仍在復查
      、訴願、再訴願及行政訴訟中，尚未裁罰確定之案件均有
      該條之適用。」為財政部85年8月2日臺財稅第851912487
      號函所明釋。再按「一、未依限申報之財產屬不動產、車
      輛、上市或在證券商營業處所買賣之有價證券者，處應納
      稅額0.5倍之罰鍰。二、未依限申報財產屬前述財產以外
      者，處所應納稅額1倍之罰鍰。」為財政部98年3月5日臺
      財稅字第09804516500號令修訂之稅務違章案件裁罰金額
      或倍數參考表所規定。
    2.原告於95年6月30日自其國泰銀行帳戶轉帳2,000,000元存
      入其孫銀行帳戶，核屬贈與行為，未依規定辦理贈與稅申
      報，被告按核定應納稅額109,000處1倍罰鍰109,000元。
      原告復查主張系爭款項係借款非贈與，行政訴訟起訴改訴
      稱係委任款項云云，查系爭款項係原告贈與其孫之款項，
      其未申報贈與稅，違章事證明確已如前述，依前揭規定，
      原處罰鍰並無違誤。
（三）綜上論述，原處分及訴願決定並無違誤等語，資為抗辯。
      並聲明求為判決駁回原告之訴，訴訟費用由原告負擔。
四、上開事實概要欄所述之事實，除後列之爭點事項外，其餘為
    兩造所不爭執，並有原處分、審查結果增減金額變更比較表
    、95年度贈與稅復查決定應補稅額更正註銷單、95年度贈與
    稅繳款書、95年度違章案件罰鍰繳款書、95年度贈與稅應稅
    案件核定通知書、被告所屬中和稽徵所97年度財贈與字第Ｚ0
    000000000000號裁處書、被告97年12月23日北區國稅法二字
    第0970035782號函、國泰銀行97年12月5 日（97）國世永和
    字第0090009700208 號函及己○○存款存入及取款憑條、被
    告97年11月24日北區國稅法二字第0970032207號函、己○○
    95年度綜合所得稅各類所得資料清單、個人戶籍資料查詢清
    單、國泰銀行信託部98年1 月13日（98）國世信字第0002號
    函及己○○95年6 月30日至96年3 月27日於國泰銀行辦理基
    金申購、贖回、轉換等交易明細資料表、被告98年1 月7 日
    北區國稅法二字第0980010171號函、國泰銀行信託部97年12
    月31日（97）國世信字第0153號函、原告97年11月7 日復查
    申請書、國泰銀行存摺資料（戶名：己○○）、95年6 月30
    日借據（借款人：己○○，貸與人：原告）、原告97年9 月
    30日申明書、國泰銀行存摺資料（戶名：原告）、97年11月
    10日復查案件移案清單、中華郵政股份有限公司板橋郵局97
    年9 月4 日板營字第0970201673號函及客戶歷史交易資料（
    原告95年12月1 日至97年8 月20日之資料）、合作金庫商業
    銀行國外部97年9 月1 日合金外匯字第0976805075號函及檢
    送存款交易明細、合作金庫商業銀行永和分行97年9 月5 日
    合金永和字第0970003670號函檢送交易明細表及傳票資料、
    被告所屬中和稽徵所97年8 月25日北區國稅中和一字第0970
    002097號函、原告96年度綜合所得稅各類所得資料清單、國
    泰銀行永和分行97年8 月29日（97）國世永和字第00900097
    00142 號函及檢送交易往來明細連同傳票資料、被告所屬中
    和稽徵所97年8 月25日北區國稅中和一字第0970002099號函
    、被告所屬中和稽徵所97年7 月11日北區國稅中和一字第09
    70001462號函、國泰銀行永和分行97年7 月23日（97）國世
    永和字第0090009700104 號函及檢送原告94年1 月1 日至96
    年12月31日存款往來明細資料、原告95年度綜合所得稅各類
    所得資料清單、全國贈與資料清單、二親等鉅額買賣資料、
    中華郵政股份有限公司板橋郵局96年1 月4 日板營字第0960
    200010號函及客戶歷史交易清單資料、中國信託商業銀行股
    份有限公司95年12月22日中信銀集中作業字第958132215925
    號函及檢送原告等相關資料、合作金庫商業銀行國外部95年
    12月19日合金外匯字第0956807311號函及檢送存款交易明細
    資料、被告所屬中和稽徵所95年12月8 日北區國稅中和一字
    第0950002604號函、財政部95年6 月7 日臺財稅字第095002
    78400 號函、被告95年6 月1 日北區國稅審二字第09510271
    77號函、被告所屬中和稽徵所95年5 月22日北區國稅中和一
    字第0950001118號函及原告財產歸屬資料清單、原告93 年
    度綜合所得稅各類所得資料清單及原告95年贈與稅申報書、
    原告98年4 月9 日訴願書及贈與稅免稅證明書（案號：Ｚ000
    0000000000及Ｚ0000000000000）等件附於原處分卷及訴願卷
    可稽，為可確認之事實。
五、歸納兩造上述之主張，本件爭執之重點在於：本件原告自其
    國泰銀行永分行帳戶轉帳2,000,000 元至其孫己○○之國泰
    銀行帳戶，是否屬遺產及贈與稅法第3 條第1 項及第4 條第
    2 項所稱之贈與？原處分所為核定稅額及所處罰鍰有無違誤
    ？茲分述如下：
甲、贈與稅部分：
（一）按「凡經常居住中華民國境內之中華民國國民，就其在中
      華民國境內或境外之財產為贈與者，應依本法規定，課徵
      贈與稅。」「本法稱財產，指動產、不動產及其他一切有
      財產價值之權利。本法稱贈與，指財產所有人以自己之財
      產無償給予他人，經他人允受而生效力之行為。」為遺產
      及贈與稅法第3 條第1 項及第4 條第1 項、第2 項所明定
      。次按「當事人主張事實須負舉證責任。倘其所提出之證
      據不足為主張事實之證明，自不能認其主張之事實為真實
      。」最高行政法院36年判字第16號著有判例。又「納稅義
      務人以現金轉存其親屬名下，如經查明確屬無償贈與，應
      依遺產及贈與稅法第4 條規定核課贈與稅。」為財政部84
      年6 月20日臺財稅第841630947 號函所明釋，並未逾越遺
      產及贈與稅法第4 條之意旨，行政機關據之行政，當予尊
      重。
（二）次按當事人間財產之移轉，固為其經濟行為自由，稅法原
      則上予以尊重，惟當事人間係出於何原因而移轉，稽徵機
      關無從得知，是對於當事人間財產移轉行為，既為當事人
      所發動，贈與稅之核課，不過居於被動地位，故稽徵機關
      依據稅捐稽徵法第30條、遺產及贈與稅法之規定行使調查
      權時，當事人自得提出主張，並就所主張該移轉行為之實
      質因果關係、有關內容負舉證責任及盡協力義務，俾稽徵
      機關對當事人有利不利情事加以審酌。此觀「租稅稽徵程
      序，稅捐稽徵機關雖依職權調查原則而進行，惟有關課稅
      要件事實，多發生於納稅義務人所得支配之範圍，稅捐稽
      徵機關掌握困難，為貫徹公平合法課稅之目的，因而課納
      稅義務人申報協力義務。」司法院釋字第537 號解釋可資
      參照。就贈與稅而言，倘當事人不履行申報協力義務，或
      對主張之事實不提出證據，或其所提出之證據不足為主張
      事實之證明，稽徵機關斟酌當事人之陳述與調查事實及證
      據之結果，以該財產之移轉行為事實已具有客觀性，依論
      理法則及經驗法則判斷，認定贈與行為之客觀要件均已成
      立而致生效，自應依法定其所應歸屬之贈與之法律效果，
      否則，只要當事人自始至終均否認有贈與及受贈之意思表
      示，即認為課徵贈與稅之要件欠缺，稽徵機關將無從落實
      執行稽徵贈與稅之立法目的。又稅捐法律關係，乃係依稅
      捐法之規定，大量且反覆成立之關係，具有其特殊性質，
      稅捐稽徵機關對於納稅義務人具體從事何種經濟交易，如
      欲搜集證據，洵屬極為困難之事，故分配舉證責任時，應
      參照事件之性質，考量舉證之難易及對立當事人間之均衡
      ，作舉證責任之轉換。本件關於贈與稅之課徵，要求立於
      第三人地位之稅捐機關，舉證證明納稅義務人主觀之贈與
      合意存在，幾乎不可能，將導致舉證責任之分配失其均衡
      ，為期公平，其舉證責任應予轉換。如前所述，遺產及贈
      與稅法第4 條第2 項規定，財產所有人以自己之財產無償
      給予他人，經他人允受之行為，應依法課徵贈與稅，故財
      產所有人將其財產片面移轉予他人，並經他人受領（或提
      領）者，稅捐稽徵機關即可作其將財產無償移轉他人之認
      定，如該財產所有人主張其財產之移轉並非無償（如買賣
      或借貸、清償等法律關係）之事實者，自應負舉證責任。
      又無償之法律行為乃消極事實，在舉證分配上主張之人無
      庸舉證，財產所有人將其財產移轉予他人，並經他人受領
      者，即可作為有將財產無償移轉予他人之認定。而有償之
      法律行為係積極事實，如主張其財產之移轉並非無償者，
      自應負舉證責任。此乃行政訴訟法第136 條、第176 條準
      用民事訴訟法第277條、第282條之當然結果。
（三）經查：本件原告於95年6 月30日自國泰銀行帳戶轉帳2,00
      0,000 元至其孫己○○之國泰銀行帳戶，經被告查獲，初
      查以原告前開財產移轉之行為，涉有遺產及贈與稅法第4
      條第2 項規定贈與之情事，加計前次贈與1,100,000 元，
      核定贈與總額3,100,000 元，應納稅額109,000 元。原告
      不服，申請復查，經被告以原處分審認，原告於95年6 月
      30日將系爭2,000,000 元款項轉帳存入其孫己○○之國泰
      銀行帳戶，為其所不爭，同日己○○動用該款項申購富蘭
      克林黃金基金，顯見己○○就系爭款項具法律上及經濟上
      之占有支配權利，且已有允受運用之事實，核該贈與行為
      已成立。原告雖提示存摺及其孫己○○出具因購買基金需
      用週轉金而向原告借款之說明書，惟僅係資金運用情形之
      說明，並不足以證明系爭款項非屬贈與，又被告於95年12
      月8 日（見原處分卷第24頁）即進行調查，調查基準日為
      95年12月8 日，惟其孫己○○遲至96年3 月27日返還所稱
      借款2,000,000 元，顯係在被告調查基準日之後所為，難
      謂具有證據力。是原核定本次贈與總額2,000,000 元並無
      不合等情，此有被告95年度贈與稅應稅案件核定通知書、
      被告所屬中和稽徵所97年度財贈與字第Ｚ0000000000000號
      裁處書、國泰銀行信託部98年1 月13日（98）國世信字第
      0002號函及己○○95年6 月30日至96年3 月27日於國泰銀
      行辦理基金申購、贖回、轉換等交易明細資料表、國泰銀
      行存摺資料（戶名：己○○）、國泰銀行存摺資料（戶名
      ：原告）附於原處分卷可參，足見原處分揆諸規定及說明
      ，並無違誤。
（四）原告雖主張：系爭款項係委任其孫己○○代為購買黃金基
      金，因初期獲利而繼續委請其操作，事後因價值狂跌，其
      孫為免原告煩心，而將私有存款轉入其帳戶，並於96年3
      月27日贖回全數基金，以安撫原告心理云云。惟查：原告
      於起訴時所為此部分之主張，顯與其復查主張系爭款項係
      己○○之借款，兩者顯有不符。次查：原告此部分主張，
      固有證人即原告之子丁○○於本院98年11月10日言詞辯論
      時到庭證稱：「〔問：本件復查申請書為何主張是借貸？
      （提示原處分卷第177 頁）〕。基金是我兒子己○○去買
      的，當時我對事實並不了解，我那時是想說買基金如果有
      賺錢會扣稅，所以才會主張借貸。〔問：為何復查申請書
      中附有借據？（提示原處分卷第169 頁）〕當初我是因為
      不懂才這麼說的，只是因為不想扣稅才會這樣等語為其論
      據。（參見本院98年11月10日之言詞辯論）。然查：該筆
      投資於95年12月間賺了10% ，後來基金賠錢，但其孫己○
      ○於96年3 月27日贖回全部基金後匯入2,000,000 元至原
      告帳戶等情，業據原告輔佐人己○○於本院98年11月10日
      言詞辯論時陳明在卷，倘系爭款項確係原告委任其孫己○
      ○代為購買黃金基金，而該筆投資之結果係虧損，揆諸常
      情，原告之孫己○○僅需將該筆投資虧損後所剩餘之款項
      匯還予原告即可，然原告之孫己○○於96年3 月27日卻是
      匯還2,000,000 元至原告帳戶，顯與常情不符？再者，觀
      諸原告設於合作金庫商業銀行永和分行之帳戶（帳號：00
      00000000000 ）之交易明細表（見原處分卷第136 頁），
      其上摘要記載有基金配息（聯博全高T ），顯見原告原本
      即有以自己名義購買基金之行為，原告如需購買黃金基金
      ，僅需以自己上開帳戶為之即可，何需再委任其孫己○○
      代為購買？足徵證人丁○○之上開證言，顯與事實不符，
      且該證人係原告之子，其證言難免有迴護原告之詞，核不
      足採。另原告主張其財產之移轉並非無償者，自應負舉證
      責任，業如前述，而原告亦未提示系爭款項為委任款項之
      其他具體資料供核，揆諸前揭說明，自不能認其主張之事
      實為真實。足見原告此部分之主張，不足採信。
（五）原告又主張：被告是在97年9 月20日才通知本件係贈與，
      但是原告之孫己○○已於96年3 月27日，將錢還給原告，
      足見本件並非贈與云云。按財政部84年6 月20日台財稅第
      841630947 號函釋：「稅捐稽徵法第48條之1 所稱進行調
      查之作業步驟及基準日之認定原則……個案調查案件……
      3 、進行調查之作為有數個時，以最先作為之日為調查基
      準日。」經查：本件被告於95年12月8 日以北區國稅中和
      一字第0950002604號函請合作金庫商業銀行、合作金庫商
      業銀行國外部、中國信託商業銀行、中華郵政股份有限公
      司，提供貴行存戶甲○○（即原告）、己○○、劉忠杰、
      劉小筠、蔣秀珍等6 人，自93年9 月1 日起至95年11月30
      日止各帳戶存款往來明細資料，此有該函文附於原處分卷
      可參（見原處分卷第23頁及第24頁）。足見本件調查基準
      日為95年12月8 日。至原告主張系爭款項已於96年3 月27
      日返還2,000,000 元云云；惟查原告之孫己○○於96年3
      月27日還款之事實，係於被告上揭調查基準日後，衡情尚
      難據為原告主張非屬贈與之有利認定。足見原告此部分之
      主張，洵非可採。
（六）原告另主張：原告如有贈與行為，都會向稅捐機關申報，
      可見本次並非贈與云云，固據提出贈與稅免稅證明書2紙
      為證。惟查：原告所提出之上開贈與稅免稅證明書2 紙，
      固然可證明原告其他之贈與行為，曾向被告申報之事實，
      然與本件待證事實無關；且本件原告於95年6 月30日將系
      爭2, 000,000元款項轉帳存入其孫己○○之國泰銀行帳戶
      ，同日己○○動用該款項申購富蘭克林黃金基金，顯見己
      ○○君就系爭款項具法律上及經濟上之占有支配權利，且
      已有允受運用之事實，核該贈與行為已成立，業如前述，
      自難認原告所提出之贈與稅免稅證明書2 紙為其有利證據
      。足見原告此部分之主張，亦非可採。
乙、罰鍰部分：
（一）按「納稅義務人違反本法或稅法之規定，適用裁處時之法
      律。但裁處前之法律有利於納稅義務人者，適用最有利於
      納稅義務人之法律。」為稅捐稽徵法第48條之3 所明定。
      次按「除第二十條所規定之贈與外，贈與人在一年內贈與
      他人之財產總值超過贈與稅免稅額時，應於超過免稅額之
      贈與行為發生後三十日內，向主管稽徵機關依本法規定辦
      理贈與稅申報。」「納稅義務人違反……第二十四條之規
      定，未依限辦理……贈與稅申報者，按核定應納稅額加處
      二倍以下之罰鍰。」為遺產及贈與稅法第24條第1 項及98
      年1 月21日修訂公布同法第44條所規定。又「85年7月30
      日修正公布之稅捐稽徵法第48條之3 ，對於公布生效時尚
      未裁罰確定之案件均有其適用……上開法條所稱之『裁處
      』，依修正理由說明，包括訴願、再訴願及行政訴訟之決
      定或判決。準此，稅捐稽徵法第48條之3 修正公布生效時
      仍在復查、訴願、再訴願及行政訴訟中，尚未裁罰確定之
      案件均有該條之適用。」為財政部85年8 月2 日臺財稅第
      851912487號函所明釋。再按「一、未依限申報之財產屬
      不動產、車輛、上市或在證券商營業處所買賣之有價證券
      者……二、未依限申報財產屬前述財產以外者，處所應納
      稅額1 倍之罰鍰。」為財政部98年3 月5 日臺財稅字第09
      804516500 號令修訂之稅務違章案件裁罰金額或倍數參考
      表所規定。
（二）經查：本件原告自其國泰銀行帳戶轉帳存款2,000,000 元
      存入其孫己○○之國泰銀行帳戶，同日己○○動用該款項
      申購富蘭克林黃金基金，顯見己○○就系爭款項具法律上
      及經濟上之占有支配權利，且已有允受運用之事實，核該
      贈與行為已成立，業如前述，原告依遺產及贈與稅法第24
      條第1 項之規定，自負有應申報義務，而漏未依規定辦理
      贈與稅申報，已違反前揭規定，違章事證明確，縱非故意
      ，仍難卸免過失責任，依前揭規定，被告按核定應納稅額
      10 9,000元處1 倍罰鍰109,000 元，並無違誤。
六、綜上所述，原告主張各節，均無可採，本件被告所為原處分
    ，並無違誤，訴願決定予以維持，亦無不合。原告仍執前詞
    ，訴請撤銷，為無理由，應予駁回。
七、本件事證已臻明確，兩造其餘攻擊防禦方法均與本件判決結
    果不生影響，故不逐一論述，併此敘明。
據上論結，本件原告之訴為無理由，爰依行政訴訟法第98條第1
項前段，判決如主文。
中    華    民    國    98    年    11    月    24    日
           臺北高等行政法院第一庭
                            審判長法  官  王立杰
                                  法  官  楊得君
                                  法  官  許麗華
上為正本係照原本作成。
如不服本判決，應於送達後20日內，向本院提出上訴狀並表明上
訴理由，如於本判決宣示後送達前提起上訴者，應於判決送達後
20日內補提上訴理由書（須按他造人數附繕本）。
中    華    民    國    98    年    11    月    26    日
                                  書記官  蘇婉婷


司法院資訊處製作；財團法人民間司法改革基金會備份。
